臺灣彰化地方法院刑事判決　　　　　　　100年度訴字第526號
公　訴　人　臺灣彰化地方法院檢察署檢察官
被　　　告　劉建宏
選任辯護人　朱浩萍律師
上列被告因違反槍砲彈藥刀械管制條例等案件，經檢察官提起公
訴（100 年度偵字第1150號），本院判決如下：
    主  文
劉建宏犯非法寄藏可發射子彈具殺傷力之槍枝罪，處有期徒刑
年拾月，併科罰金新臺幣拾萬元，罰金如易服勞役，以新臺幣壹
仟元折算壹日，扣案之仿BERETTA 廠92FS型半自動手槍製造之槍
枝，換裝土造金屬槍管而成之改造手槍壹支（槍枝管制編號0000
000000號；含彈匣壹個）沒收之。又犯恐嚇危害安全罪，處有期
徒刑捌月，扣案之仿BERETTA 廠92FS型半自動手槍製造之槍枝，
換裝土造金屬槍管而成之改造手槍壹支（槍枝管制編號00000000
00號；含彈匣壹個）沒收之。有期徒刑部分，應執行有期徒刑肆
年貳月，扣案之仿BERETTA 廠92FS型半自動手槍製造之槍枝，換
裝土造金屬槍管而成之改造手槍壹支（槍枝管制編號0000000000
號；含彈匣壹個）沒收之。
被訴傷害部分，公訴不受理。
    事  實
一、劉建宏基於寄藏具殺傷力之改造手槍及子彈之犯意，未經許
    可，於民國98年間夏季某日，在彰化縣鹿港鎮○○路與彰草
    路口，受真實年籍姓名不詳綽號「國志」（已死亡）之成年
    男子之託，寄藏具有殺傷力之仿BERETTA 廠92FS型半自動手
    槍製造之槍枝，換裝土造金屬槍管而成之改造手槍1 支（槍
    枝管制編號0000000000號；含彈匣1 個）及可適用上開改造
    手槍、具有殺傷力之子彈2 顆，劉建宏取得上開槍彈後，將
    之藏置於彰化縣和美鎮○○路○ 段高速公路橋下的草叢內。
    迄於100 年1 月2 日凌晨0 時許，因得知友人林曜良在路上
    遭到洪巽豐毆打，劉建宏乃自行前往上開藏置處取出槍枝及
    子彈，並將子彈2 顆裝入彈匣內，夥同不知情之劉建偉、林
    曜良、賴延鑫、賴嘉億共同前往洪巽豐位於彰化縣彰化市○
    ○○路167 巷51號租屋處（起訴書誤載地點為彰化縣彰化市
    ○○路78號）找洪巽豐理論，於同日凌晨1 時許，劉建宏等
    人抵達洪巽豐上開租屋處，洪巽豐與林曜良又發生互毆，劉
    建宏見狀，竟基於傷害他人身體之犯意，持上開改造手槍之
    槍柄毆打洪巽豐成傷（傷害部分已撤回告訴），在場之洪巽
    豐友人施品丞（施品丞另由檢察官偵查起訴）見洪巽豐被打
    ，持槍朝天花板擊發1 顆子彈，劉建宏與同行之人均退至屋
    外，劉建宏不甘示弱，復單獨基於恐嚇危害安全之犯意，以
    加害他人生命、身體之事，持前揭已裝有子彈之改造手槍朝
    屋內接續開2 槍，使當時人在屋內之洪巽豐、施品丞、郭書
    安、周家瑋及當時在場3 名姓名年籍不詳之成年人共7 人均
    心生畏懼，致生危害於安全。嗣經附近民眾聽聞槍聲報警，
    警方據報前往現場處理而循線查悉上情，劉建宏則於100 年
    1 月31日15時25分許，攜帶前開改造手槍1 支前往彰化縣警
    察局彰化分局投案接受詢問，而扣得上開改造手槍1 支。
二、案經彰化縣警察局彰化分局報告臺灣彰化地方法院檢察署檢
    察官偵查起訴。
    理  由
壹、程序事項：
一、關於起訴範圍：按犯罪事實有無起訴，應以檢察官起訴書犯
    罪事實欄之記載為準。本件起訴書犯罪事實欄已記載：「…
    …劉建宏因一言不合而出手持上開槍枝之槍柄毆打洪巽豐成
    傷…劉建宏不甘示弱亦開槍還以顏色…」，公訴檢察官補充
    認為被告涉犯刑法第277 條第1 項之傷害罪及同法第305 條
    之恐嚇危害安全罪嫌（本院卷第97頁反面），上開起訴內容
    既已敘明被告以改造手槍之槍柄毆打洪巽豐成傷及其後開槍
    之行為，堪認就被告所為傷害洪巽豐及開槍恐嚇洪巽豐、施
    品丞2 人之犯行均經起訴，而在本院審理範圍內，先予敘明
    。
二、證據能力部分：
  (一)按被告以外之人於審判外之陳述，雖不符刑事訴訟法第159
    條之1 至之4 等4 條規定，而經當事人於審判程序同意作為
    證據，法院審酌該陳述作成時之情況，認為適當者，亦得作
    為證據。當事人、代理人或辯護人於法院調查證據時，知有
    第159 條第1 項不得為證據之情形，而未於言詞辯論終結前
    聲明異議者，視為有前項之同意。同法第159 條之5 定有明
    文。查本判決後開所引用各該被告以外之人於審判外之言詞
    或書面陳述，依刑事訴訟法第159 條第1 項之規定，原則上
    均不得作為證據使用，惟檢察官、被告於本院準備程序、審
    理時均明示同意該證據作為證據使用（本院卷第42頁反面、
    第111 頁反面），本院審酌後述證據製作時之情況，並無違
    法不當之情事，以之作為證據應屬適當，揆諸前開規定，認
    該等供述證據均例外具有證據能力。
  (二)次按關於非供述證述，並無傳聞法則規定之適用，該非供述
    證據如非出於違法取得，並已依法踐行調查程序，即不能謂
    無證據能力（最高法院97年度臺上字第1401號、6153號判決
    要旨參照）。查本判決後開所引用之非供述證據，並無證據
    證明係實施刑事訴訟程序之公務員違背法定程序所取得，且
    檢察官及被告對此部分均未表示無證據能力，自應認均具有
    證據能力。
貳、有罪部分：
一、上開犯罪事實，業據被告坦承不諱，且經證人洪巽豐於警詢
    、本院審理時證述明確，並有當時在場之劉建偉、林曜良、
    賴嘉億、周家瑋、郭書安等人於警詢時之證言、警員鄭程嘉
    製作之偵查報告書、彰化縣警察局彰化分局刑案現場勘察卷
    宗、內政部警政署刑事警察局（下稱刑事警察局）100 年2
    月23日刑鑑字第1000000324號鑑定書、100 年4 月6 日刑鑑
    字第1000044976號函各1 份在卷可稽（書證部分見本院卷第
    45至82頁、第84至87頁）。而扣案之改造手槍1 支，經送刑
    事警察局鑑定結果認係改造手槍，由仿BERETTA 廠92FS型半
    自動手槍製造之槍枝，換裝土造金屬槍管而成，擊發功能正
    常，可供擊發適用子彈使用，具有殺傷力一節，有刑事警察
    局100 年3 月25日刑鑑字第1000018945號鑑定書1 份附卷可
    佐（偵卷第22頁）。又被告朝洪巽豐上開租屋處所擊發之2
    顆子彈，其中1 顆子彈擊中鐵捲門，另1 顆子彈面向大門往
    屋內擊發等事實，業據證人洪巽豐於本院審理時證述：外面
    總共打了2 槍進來，後來在鐵門及玻璃門發現彈孔，鐵門有
    1 個彈孔，玻璃門也有1 個彈孔等語（本院卷第106 頁、第
    108 頁反面），核與前揭刑案現場勘察卷宗所描述之：住宅
    大門正對面馬路上，發現1 顆彈殼（編號1 ），住宅大門鐵
    捲門鐵條上有1 枚彈頭（編號2 ）卡在其上…位於大門右側
    之彈孔（編號A ），造成大門玻璃極大破裂痕，無法確認彈
    道角度，僅大致以彈道棒模擬當時可能之方向，研判可能自
    面向大門右側向左側射擊…經以彈道重建有3 處，另編號2
    彈頭卡在鐵捲門鐵條上，故確認由外向內射擊2 槍等情相符
    （此部分敘述見本院卷第52頁反面、第55頁反面），且上開
    編號1 所示之彈殼，其彈底特徵紋痕與扣案之改造手槍相吻
    合，認係由該槍枝所擊發，亦有前揭刑事警察局100 年4 月
    6 日之函文在卷可參，足認被告寄藏之2 顆子彈均可擊發。
    再由上開刑案現場勘察卷宗所附照片可知，鐵捲門鐵條遭子
    彈擊中後，呈現凹陷且破裂之情形，玻璃門遭子彈射擊後造
    成破裂痕，且在大門後方電腦桌右側木板發生彈擦痕（本院
    卷第58頁及反面、第69頁反面至第70頁），則被告寄藏之2
    顆子彈若朝人體擊發，勢必足以穿入人體皮肉層而造成傷害
    ，因認該子彈2 顆均具有殺傷力，被告所辯：其中1 顆為未
    爆彈，整顆完好沒有擊發云云，難認可採；另起訴書認該子
    彈2 顆已經射擊或佚失無法證明是否具有殺傷力，亦為本院
    所不採，併此敘明。且按刑法第305 條所謂致生危害於安全
    ，係指受惡害之通知者，因其恐嚇，致生安全上之危險與實
    害而言；又所謂恐嚇，凡一切之言語、舉動足以使他人生畏
    懼心者，均包含在內（最高法院26年渝非字第15號、22 年
    上字第1310號判例意旨參照），被告朝洪巽豐上開租屋處開
    槍之行為，已足使一般人深覺其生命、身體之安全遭受威脅
    ，而心生畏懼，證人洪巽豐於本院審理時亦證稱：我們聽到
    槍聲都蹲下去，都會害怕被槍打到等語（本院卷第106 頁反
    面），堪認被告上揭開槍行為足以恐嚇當時在屋內之人。綜
    上，本件事證明確，被告非法寄藏具有殺傷力之改造手槍、
    子彈及恐嚇等犯行均堪認定，應依法論科。又被告自承：沒
    辦法確定對方究竟有幾個人，但最少有7 個人以上等語（本
    院卷第114 頁反面），證人洪巽豐則稱：當時在場之人有我
    、施品丞、郭書安、周家瑋，那時候有很多人，我記不清楚
    有那些人等語（本院卷第106 頁反面），以有利於被告之認
    定，故認定被告開槍恐嚇的對象有洪巽豐、施品丞、郭書安
    、周家瑋及當時在場3 名姓名年籍不詳之成年人共7 人，併
    此敘明。
二、核被告所為，係犯槍砲彈藥刀械管制條例第8 條第4 項之非
    法寄藏可發射子彈具殺傷力之槍枝罪、同條例第12條第4 項
    之非法寄藏子彈罪及刑法第305 條之恐嚇危害安全罪。按槍
    砲彈藥刀械管制條例所稱之「寄藏」與「持有」，均係將物
    置於自己實力支配之下，僅寄藏必先有他人之持有行為，而
    後始為受寄代藏而已，故寄藏之受人委託代為保管，其保管
    之本身，亦屬持有，不過持有係受寄之當然結果，自僅論以
    寄藏犯行，而其未經許可持有槍彈行為，為未經許可寄藏槍
    彈行為所涵蓋，不另論罪。公訴意旨認被告所為，係違反同
    條例第8 條第4 項之非法持有改造槍枝罪，尚有非合，惟基
    本事實相同，本院應予審理，因起訴法條同一，無庸變更起
    訴法條。被告持有之具殺傷力子彈雖有2 顆，但僅侵害1 社
    會法益，為單純一罪。被告同時受綽號「國志」之成年男子
    之託，寄藏具有殺傷力之改造手槍及子彈，係以一行為觸犯
    數罪名，應依刑法第55條想像競合犯之規定，從一重之槍砲
    彈藥刀械管制條例第8 條第4 項之非法寄藏可發射子彈具殺
    傷力之槍枝罪處斷。被告雖有2 次開槍行為，但其犯罪時間
    密接、地點相同，且在實現同一犯罪目的而侵害相同法益，
    屬接續犯，僅成立一罪。被告開槍之行為同時恐嚇洪巽豐、
    施品丞、郭書安、周家瑋及在場3 名姓名年籍不詳之成年人
    共7 人，致生危害於安全，係以一行為同時侵害數人之個人
    法益，亦為想像競合犯，應依刑法第55條之規定從一重處斷
    。又按寄藏改造手槍之初，並無預供犯罪使用之意圖，嗣後
    始行起意供犯罪之用而持以為犯罪行為者，其後為犯罪而持
    有之行為，係寄藏後繼續持有行為之一部分，應為原先之持
    有行為所吸收，不容割裂而論以另一持有之罪，而所犯寄藏
    改造手槍與另犯之他罪應併合處罰，方為適法（最高法院92
    年度臺上字第6158號、88年度臺上字第397 號判決意旨參照
    ），查被告於受託寄藏上開槍、彈之初，並無預見日後會發
    生本件衝突而作為恐嚇之用，所犯非法寄藏可發射子彈具殺
    傷力之槍枝罪及恐嚇危害安全罪，犯意各別，行為互殊，應
    分論併罰。另槍砲彈藥刀械管制條例第18條第4 項前段係規
    定「犯本條例之罪，於偵查或審判中自白，並供述全部槍砲
    、彈藥、刀械之來源及去向，因而查獲或因而防止重大危害
    治安事件之發生者，減輕或免除其刑。」，故得依此規定減
    輕或免除其刑者，除必須於偵查或審判中自白，並供述全部
    槍砲、彈藥、刀械之來源及去向外，尚必須具備「因而查獲
    或因而防止重大危害治安事件之發生」之要件始可。被告雖
    自白犯行並帶槍投案，然其所供述之槍、彈來源為姓名年籍
    不詳綽號「國志」之成年男子，並未因其供出槍彈來源而另
    外查獲或防止重大危害治安事件之發生，故不符前揭槍砲彈
    藥刀械管制條例第18條第4 項前段之要件，辯護人請求依槍
    砲彈藥刀械管制條例第18條第4 項前段之規定減輕其刑云云
    （本院卷第28、42頁），並無足採。又公訴人雖未就被告所
    犯寄藏具殺傷力子彈2 顆之犯行予以起訴（起訴書認為子彈
    2 顆無法證明有殺傷力），惟此部分與被告所犯非法寄藏可
    發射子彈具殺傷力之槍枝部分，具有想像競合犯之裁判上一
    罪關係；另起訴書就被告開槍恐嚇洪巽豐、施品丞2 人以外
    之其餘5 人亦未據起訴，但此部分與被告恐嚇洪巽豐、施品
    丞部分，同樣具有想像競合犯之裁判上一罪關係，均已如前
    述，自為起訴效力所及，應併予審究，附此敘明。爰審酌被
    告無視法令禁制，受託寄藏改造手槍及子彈，對於社會治安
    已有潛在威脅，又因得知其友人林曜良與他人發生衝突，竟
    取出槍、彈對他人為恐嚇犯行，對社會之危害非輕，及其寄
    藏槍枝、子彈之數量、期間、犯罪之動機及目的等一切情狀
    ，分別量處如主文所示之刑，有期徒刑部分，並定其應執行
    之刑；罰金刑部分，諭知其易服勞役之折算標準。扣案之仿
    BERETTA 廠92FS型半自動手槍製造之槍枝，換裝土造金屬槍
    管而成之改造手槍1 支（槍枝管制編號0000000000號；含彈
    匣1 個），具有殺傷力，係屬違禁物，且供被告開槍恐嚇所
    用，應依刑法第38條第1 項第1 款之規定，在被告所犯上開
    2 罪下均宣告沒收之；被告寄藏之子彈2 顆，雖具殺傷力，
    但經被告擊發後已失其違禁物之性質，故不予宣告沒收。
、公訴不受理部分
一、公訴意旨略以：被告劉建宏於100 年1 月2 日凌晨1 時許，
    前往洪巽豐位於彰化縣彰化市○○○路167 巷51號之租屋處
    （起訴書誤載為彰化縣彰化市○○路78號），因一言不合而
    出手持上開槍枝之槍柄毆打洪巽豐成傷，因認被告另涉犯刑
    法第277 條第1 項之傷害罪嫌。
二、按告訴乃論之罪，告訴人於第一審辯論終結前，得撤回其告
    訴，又告訴經撤回者，應諭知不受理之判決，並得不經言詞
    辯論為之，刑事訴訟法第238 條第1 項、第303 條第3 款、
    第307 條分別定有明文。
三、經查，本件告訴人洪巽豐告訴被告劉建宏傷害案件，公訴人
    認被告係犯刑法第277 條第1 項之傷害罪，依同法第287 條
    之規定，須告訴乃論。因告訴人於100 年6 月9 日審理時表
    示：事情過了就算了，願意原諒被告，不用被告賠我錢，要
    撤回傷害告訴等語，有本院100 年6 月9 日審判筆錄可參（
    本院卷第105 頁），依前揭說明，就被告被訴傷害部分，應
    為公訴不受理之判決。
據上論斷，應依刑事訴訟法第299 條第1 項前段、第303 條第3
款，槍砲彈藥刀械管制條例第8 條第4 項、第12條第4 項，刑法
第11條前段、第305 條、第55條、第42條第3 項、第38條第1 項
第1 款、第51條第5 款，刑法施行法第1 條之1 第1 項、第2 項
前段，判決如主文。
本案經檢察官詹喬偉到庭執行職務。
中    華    民    國   100    年    6     月    21    日
                  刑事第八庭    審判長法  官  游秀雯
                                      法  官  唐中興
                                      法  官  王素珍
以上正本證明與原本無異。
如不服本判決應於收受判決後10日內向本院提出上訴書狀，並應
敘述具體理由；其未敘述上訴理由者，應於上訴期間屆滿後20日
內向本院補提理由書（均須按他造當事人之人數附繕本）「切勿
逕送上級法院」。
中    華    民    國   100    年    6     月    22    日
                                      書記官  陳秀香
附錄本案論罪科刑法條：
槍砲彈藥刀械管制條例第8條
未經許可，製造、販賣或運輸鋼筆槍、瓦斯槍、麻醉槍、獵槍、
空氣槍或第 4 條第 1 項第 1 款所定其他可發射金屬或子彈具
有殺傷力之各式槍砲者，處無期徒刑或 5 年以上有期徒刑，併
科新臺幣 1 千萬元以下罰金。
未經許可，轉讓、出租或出借前項所列槍枝者，處 5 年以上有
期徒刑，併科新臺幣 1 千萬元以下罰金。
意圖供自己或他人犯罪之用，而犯前二項之罪者，處無期徒刑或
7 年以上有期徒刑，併科新臺幣 1 千萬元以下罰金。
未經許可，持有、寄藏或意圖販賣而陳列第 1 項所列槍枝者，
處 3 年以上 10 年以下有期徒刑，併科新臺幣 7 百萬元以下罰
金。
第 1 項至第 3 項之未遂犯罰之。
槍砲彈藥刀械管制條例第12條
未經許可，製造、販賣或運輸子彈者，處 1 年以上 7 年以下有
期徒刑，併科新台幣 500 萬元以下罰金。
未經許可，轉讓、出租或出借子彈者，處 6 月以上 5 年以下有
期徒刑，併科新台幣 300 萬元以下罰金。
意圖供自己或他人犯罪之用，而犯前二項之罪者，處 3 年以上
10 年以下有期徒刑，併科新台幣 700 萬元以下罰金。
未經許可，持有、寄藏或意圖販賣而陳列子彈者，處 5 年以下
有期徒刑，併科新台幣 300 萬元以下罰金。
第 1 項至第 3 項之未遂犯罰之。
犯第 1 項、第 2 項或第 4 項有關空氣槍之罪，其情節輕微者
，得減輕其刑。
中華民國刑法第305條
以加害生命、身體、自由、名譽、財產之事，恐嚇他人致生危害
於安全者，處 2 年以下有期徒刑、拘役或 3 百元以下罰金。